【裁判字號】    97,事聲,10
【裁判日期】    970930
【裁判案由】    聲明異議
【裁判全文】
臺灣臺中地方法院民事裁定  97年度事聲字第10號
異  議  人  乙○○
相  對  人  萬泰商業銀行股份有限公司
法定代理人  丁○○
上列當事人間因支付命令事件，異議人對於民國97年6月20日本
院96年度司促字第13907號司法事務官所為裁定提出異議，本院
裁定如下：
    主    文
原裁定撤銷。
    理  由
一、按當事人對於司法事務官處理事件所為之終局處分，得於處
    分送達後10日之不變期間內，以書狀向司法事務官提出異議
    。但支付命令之異議仍適用第518條及第519條之規定。司法
    事務官認前項異議有理由時，應另為適當之處分；認異議為
    無理由者，應送請法院裁定之。法院認第一項之異議為有理
    由時，應為適當之裁定；認異議為無理由者，應以裁定駁回
    之。前項裁定，應敘明理由，並送達於當事人，民事訴訟法
    第240條之4定有明文。
二、本件異議意旨略以：異議人現住居於「台中市北屯區東山里
    橫坑巷59-45號」，然本院非訟中心未察，將擬送達予異議
    人之96年度司促字第13907號支付命令誤向「台中市○○區
    ○○路249號12樓之4」為送達，致異議人送達時間遲延，逾
    20日異議期間，而於民國97年6月20日經司法事務官裁定駁
    回其異議，爰依法就此處分提出異議等語。
三、按送達於住居所、事務所或營業所不獲會晤應受送達人者，
    得將文書付與有辨別事理能力之同居人或受僱人，固為民事
    訴訟法第137條第1項所明定。惟依此規定，送達文書以應受
    送達人之住居所、事務所或營業所為送達處所，必已依法送
    達於上開處所而不獲會晤應受送達人，始得將文書付與有辨
    別事理能力之同居人或受僱人，倘未依法送達於應受送達人
    之住居所、事務所或營業所，而將文書付與他人代收者，不
    生送達之效力。須俟代為收受送達文書之人，實際轉交予應
    受送達人本人時，始視為合法送達。查相對人向本院聲請對
    異議人核發支付命令，於聲請狀上記載異議人住所為：「
    「台中市○○區○○路249號12樓之4」，本院並於97年5月
    22日核發97年度司促字第13907號支付命令，並依上址向異
    議人為送達，由該址所在之「巨裕福爾摩沙管理委員會」僱
    用之管理員趙天家於97年5月27日收受，有送達證書附卷足
    憑，其後並由現住居於該址之異議人前夫丙○○至管理室簽
    名領受該支付命令。惟異議人陳明其本人現並未住居於該址
    ，而係住居於「台中市北屯區東山里橫坑巷59-45號」等情
    ，業據其提出戶籍謄本為證，並經證人甲○○證述：異議人
    係伊父親之同居人，現與伊父親共住於橫坑巷59-45號，並
    將戶籍遷至此處等語屬實，且證人即異議人前夫丙○○亦證
    稱：異議人係伊前妻，雙方離婚後，異議人即未住在大墩路
    處所，約於7、8年前搬離。本件支付命令係由伊至管理室簽
    領，簽領日期不確定，因伊工作常常不在，故伊簽領後，大
    約過一、二星期才拿給乙○○」等語明確，核與「巨裕福爾
    摩沙管理委員會」向本院所函覆：異議人乙○○現已不住於
    該社區「台中市○○區○○路249號12樓之4，貴院97年促字
    第13907號支付命令係由該戶房屋所有權人丙○○先生簽收
    」等情相符，有該管理委員會97年8月27日（九七）福管字
    第97081號函存卷可查。是依此而觀，顯見異議人約自7、8
    年前起即搬離上址大敦路處所，前開支付命令顯然並未向異
    議人之住所為送達，則無論係由「巨裕福爾摩沙管理委員會
    」僱用之管理員或係異議人之前夫丙○○代異議人收受上開
    支付命令，揆之首揭說明，自均不生民事訴訟法第137條第1
    項補充送達之效力，而應自丙○○代為收領前開支付命令後
    ，復將之轉交予異議人收受時，始生合法送達之效力。玆異
    議人既陳稱其已忘記實際收受之詳細日期，只知道丙○○交
    付之時間，距支付命令所載日期（按指支付命令製作之日期
    即97年5月22日）約19、20日左右等語。且經本院向「巨裕
    福爾摩沙管理委員會」查詢結果，得知本院上開支付命令於
    97年5月27日經管理員代為收領後，丙○○應係於3日內具領
    ，然確切具領之日期已不記得，有本院公務電話紀錄及巨裕
    福爾摩沙管理委員會前述函文所附具之「掛號信件代收登記
    簿」在卷可考；再參諸證人丙○○所證述其代異議人乙○○
    收領支付命令後，約過一、二星期始轉交予乙○○等情，本
    院因此研判丙○○代異議人乙○○收受支付命令後，復再轉
    交予異議人本人受領，其時間點最早應在97年6月初左右，
    亦即於此時始生合法送達予異議人之效力，則異議人於97年
    6月18日對該支付命令提出異議，顯然並未逾20日之不變期
    間。乃原裁定未察，竟誤認其異議已逾法定期間，而駁回其
    異議，於法自有違誤。從而，異議人指摘原裁定不當，自屬
    有理，爰由本院將原裁定（即司法事務官所為此終局處分）
    予以撤銷，以符法制。
四、依民事訴訟法第240-4條第3項前段，裁定如主文。
中    華    民    國    97    年    9    月    30    日
                  民事第二庭    法  官  吳美蒼
正本係照原本作成。
如不服本裁定應於送達後10日內向本院提出抗告狀，並繳納抗告
費新臺幣1000元。
中    華    民    國    97    年    9    月    30    日
                                書記官


司法院資訊處製作；財團法人民間司法改革基金會備份。
